最高法院刑事判決　　　　　　一○○年度台上字第四五四二號
上　訴　人　王駿圖
上列上訴人因殺人未遂案件，不服台灣高等法院高雄分院中華民
國一００年六月二日第二審更審判決（一００年度上更(二)字第三
三號，起訴案號：台灣高雄地方法院檢察署九十六年度偵字第三
三四一六號），提起上訴，本院判決如下：
    主  文
上訴駁回。
    理  由
按刑事訴訟法第三百七十七條規定，上訴於第三審法院，非以判
決違背法令為理由，不得為之。是提起第三審上訴，應以原判決
違背法令為理由，係屬法定要件。如果上訴理由書狀並未依據卷
內訴訟資料，具體指摘原判決不適用何種法則或如何適用不當，
或所指摘原判決違法情事，顯與法律規定得為第三審上訴理由之
違法情形，不相適合時，均應認其上訴為違背法律上之程式，予
以駁回。本件上訴人王駿圖上訴意旨略稱：(一)、上訴人原審選任
辯護人曾聲請原審勘驗案發現場監視錄影光碟，用以證明何俊龍
所為僅係開槍恐嚇，並非殺人未遂，及上訴人並無如原判決事實
欄所示之犯行等。乃原審未勘驗案發現場監視錄影光碟，復未說
明何以不為勘驗調查之理由，逕依憑第一審勘驗案發現場監視錄
影光碟結果，即為不利於上訴人之認定，於法有違。(二)、依何俊
龍及證人涂淑蘭相關供述各情，足見上訴人與涂淑蘭等人並無怨
隙，上訴人並無幫助何俊龍持槍殺人之必要。另涂淑蘭、許志龍
於聽聞槍聲後已躲至廁所內，彼等並未目睹或觀察及屋外之狀況
，自不能以彼等相關證述各情，據以認定上訴人有幫助殺人未遂
之犯行。乃原判決未詳細斟酌上情，即逕為不利於上訴人之認定
，於法有違。(三)、依第一審勘驗案發現場監視錄影光碟筆錄之記
載，其內並無上訴人共同持槍射擊或把風之影像存在，足以證明
上訴人並無共同持槍殺人未遂之犯行，亦不能證明上訴人有幫助
殺人未遂之犯行。何俊龍於案發時已罹患鼻咽癌末期，且其於案
發前即已酒醉，上訴人駕駛車輛搭載其前往現場，形同看護何俊
龍，且上訴人根本不可能制止何俊龍之行為，尚不得以上訴人有
駕駛車輛搭載其前往現場，即遽為不利於上訴人之認定。(四)、何
俊龍右手口袋雖插有一支槍，然於深夜暗黑或未經仔細觀察，上
訴人仍有可能未發現上情；上訴人當天停車後係忘記關掉車燈，
依第一審勘驗筆錄之記載，不足以認定上訴人所駕駛之車輛未熄
火；上訴人係於不得已之情形下駕駛車輛搭載何俊龍，不能以此
即認定上訴人有幫助殺人未遂之犯行。乃原判決未詳細斟酌上情
，復未審酌上訴人與涂淑蘭、許志龍間並無仇怨，案發當天並無
開槍幫助殺人未遂之犯行，及曾下樓後復上樓勸阻何俊龍等情狀
，逕予判處上訴人有期徒刑五年，其認事用法不當，於法有違等
語。
惟查：原判決認定上訴人有原判決事實欄所記載幫助殺人未遂之
犯行，係以訊據上訴人供承於如原判決事實欄所載時、地，駕駛
車輛搭載何俊龍前往案發現場一樓，嗣並隨同何俊龍上二樓之案
發現場，復於何俊龍朝案發現場開槍射擊後，由其駕駛車輛搭載
何俊龍離開現場等事實。上訴人雖否認有何幫助殺人未遂之犯行
，辯稱：伊當時並不知道何俊龍身上有帶槍，伊後來因為聽到槍
聲而被驚嚇到，才跑到樓上叫何俊龍離開現場云云。然查上訴人
先後辯解之情節不一，其相關辯解各情是否屬實，已非無疑。又
上訴人有原判決事實欄所示之犯行，業據證人許志龍、涂淑蘭證
述明確，並經第一審勘驗案發現場監視錄影光碟（第一審勘驗筆
錄將之載為監視錄影帶）屬實，有第一審勘驗筆錄附卷足稽。並
有案發現場格局擺設及遭射擊之彈孔位置圖、監視錄影翻拍之相
關照片、槍擊現場相關照片、案發現場監視錄影光碟附卷可佐。
又扣案如原判決附表編號１所示之槍枝，經送鑑定結果認具有殺
傷力，有內政部警政署刑事警察局九十六年十二月二十七日刑鑑
字第0960184554號槍彈鑑定書及照片附卷可參。依證人涂淑蘭、
許志龍相關證述各情，參照何俊龍在現場所射擊之子彈在十二顆
以上，及涂淑蘭、許志龍聽聞槍聲躲至廁所時，何俊龍猶開窗察
看並朝彼等二人逃避方向射擊等情以觀，足見何俊龍係基於殺人
之犯意，而為如原判決事實欄所示之犯行。依內政部警政署刑事
警察局九十六年十二月二十七日刑鑑字第0960195923號槍彈鑑定
書、九十七年二月二十日刑鑑字第0970021671號函、九十七年四
月九日刑鑑字第0970042848號函，堪認何俊龍係持如原判決附表
編號１及另一未扣案均具有殺傷力之槍枝，為如原判決事實欄所
示之犯行。依第一審勘驗現場監視錄影光碟結果：何俊龍長褲右
側口袋插有一支槍，該槍握把突出，出現在畫面中（即何俊龍站
立時看得出來右側口袋內插有一支槍，該槍握把有突出），上訴
人所駕駛之車輛並未熄火等情以觀，何俊龍於深夜攜帶二支手槍
，要求上訴人駕駛車輛搭載其前往案發現場，上訴人豈有不知何
俊龍欲為何事之理。另參酌何俊龍朝案發現場屋內射擊多發子彈
時，上訴人並隨同何俊龍上樓在旁邊觀看，及上訴人所駕駛之車
輛始終未熄火等情以觀，堪認上訴人明知何俊龍欲為如原判決事
實欄所示之犯行，而仍予以幫助。上訴人否認辯解各情，無非係
屬事後卸責之詞，不足採信等情，予以綜合判斷。因而撤銷第一
審關於幫助殺人未遂部分之判決，改判論處上訴人幫助殺人未遂
罪刑，已於判決內說明其所憑之證據及其認定之理由。按證據之
取捨與證據之證明力如何，均屬事實審法院得自由裁量、判斷之
職權；苟其此項裁量、判斷，並不悖乎通常一般之人日常生活經
驗之定則或論理法則，又於判決內論敘其何以作此判斷之心證理
由者，即不得任意指摘其為違法，而據為提起第三審上訴之合法
理由。原判決綜合上述各項證據資料，認定上訴人確有如原判決
事實欄所載之犯行等情，乃其採證認事調查職權之合法行使，不
容任意指為違法。原判決所援引之涂淑蘭、許志龍相關證述各情
，並無屬傳聞證據而不得採為證據之情形，上訴意旨任意指摘原
判決採證不當，並無足取。又量刑輕重係屬事實審法院得依職權
自由裁量之事項，茍已斟酌刑法第五十七條所列情狀而未逾法定
刑度，即不得遽指為違法。原判決已說明依刑法第二十五條第二
項、第三十條第二項之規定，對上訴人予以遞減其刑，復敘明如
何依刑法第五十七條之規定斟酌上訴人犯罪之一切情狀，於法定
刑內量處上訴人有期徒刑五年之理由。上訴意旨任意指摘原判決
量刑不當，並非有據。按有利於被告之證據不採納及應於審判期
日調查之證據，係指該證據倘予採納或經調查所能證明者，得以
推翻原審判決所確認之事實，而得據以為不同之認定而言。如非
事理所必然，或係無從調查之證據方法，即欠缺其調查之必要性
，縱未調查，或未於理由特加說明，均與所謂違背法令之情形不
相適合。原判決認定上訴人有原判決事實欄所示之犯行，係依憑
第一審勘驗案發現場監視錄影光碟結果，為其主要依據之一。而
原審縱再勘驗案發現場監視錄影光碟，亦非得以推翻原審判決所
確認之事實，而得據以為不同之認定，尚不得任意指摘原審有應
調查之證據而未予調查之違法。況原審於最後審判期日調查證據
完畢開始辯論前，審判長問上訴人及其原審選任辯護人尚有何證
據請求調查，上訴人及其原審選任辯護人均答稱：「沒有」（原
審卷第八十九頁），並未聲請原審就何項事實再為如何之調查。
而本院為法律審，上訴人在本院又為此爭執，自非依據卷內資料
執為指摘之合法上訴第三審理由。上訴人上訴意旨徒憑己意或就
原判決已有說明之事項，或就原審判斷證據證明力之合法職權行
使，漫指其違法，重為單純事實上之爭執，難謂係適法上訴第三
審之理由，其上訴違背法律上之程式，應予駁回。
據上論結，應依刑事訴訟法第三百九十五條前段，判決如主文。
中    華    民    國  一○○  年    八    月   十八   日
                      最高法院刑事第一庭
                          審判長法官  董  明  霈  
                                法官  張  清  埤  
                                法官  張  祺  祥  
                                法官  洪  佳  濱  
                                法官  宋  明  中  
本件正本證明與原本無異
                                      書  記  官  
中    華    民    國  一○○  年    八    月  二十五  日
                                                      Ｑ